臺灣高等法院臺中分院刑事判決　　　　94年度上訴字第1259號
上　訴　人
即　被　告　己○○
指定辯護人　本院公設辯護人　乙○○
上列上訴人因強盜等案件，不服臺灣臺中地方法院94年3月15日
第一審判決（民國94年度訴字第243號，起訴案號：臺灣臺中地
方法院檢察署93年度偵字第20066號），提起上訴，本院判決如
下：
    主 　　 文
上訴駁回。
　　事　　　實
一、己○○曾因毒品危害防制條例案件，經原審法院判處有期徒
    刑十月，於民國九十三年五月二十一日縮短刑期執行完畢。
    仍不知悔改，復與彭暐哲（另由檢察官偵辦中）共同意圖為
    自己不法之所有，先於九十三年十一月十一日十三時許，在
    台中市○區○○路與學士路口附近之中正公園前，由己○○
    負責把風，彭暐哲持其所有鑰匙一支，竊取丁○○所有，車
    牌號碼ＨＫＹ－四○三號重型機車一輛，得手後旋於同日十
    三時四十分許，由彭暐哲騎乘該竊得之ＨＫＹ－四○三號重
    型機車，後載己○○，在台中市○區○○街與漢口路口，趁
    側背皮包獨自行走該處之不詳姓名中年婦女不及防備之際，
    由己○○下手搶奪該中年婦女所有皮包，因該中年婦女抗拒
    遭拖行跌倒，己○○始罷手而未得逞。此時適有駕駛自小客
    車行經該處之戊○○，發覺上情，乃緊隨在後予以追捕，己○○、彭暐哲共乘該竊得之ＨＫＹ－四○三號重型機車，逃
    至台中市○○○街二巷三一號前之死巷內，見無出路，丟下
    該竊得之ＨＫＹ－四○三號重型機車，徒步尋路逃逸，而駕
    駛自小客車緊追而至之戊○○，亦下車欲以逮捕。詎己○○
    、彭暐哲為脫免逮捕，竟趁戊○○打開自小客車門欲下車時
    ，由彭暐哲先徒手猛撞車門，再與己○○分持安全帽共同毆
    打戊○○，當場對戊○○施以強暴，致戊○○受有頭部流血
    及手、腳瘀血之傷害（傷害部分未據告訴），其後，彭暐哲
    要己○○前去騎乘該竊得之ＨＫＹ－四○三號重型機車，戊○○即取出放置其自小客車內之紀念刀予以嚇阻，己○○、
    彭暐哲見狀又與戊○○發生扭打，嗣彭暐哲趁機逃逸，戊○○則當場逮捕己○○，並報警處理，扣得彭暐哲所有鑰匙一
    支。
二、案經台中市警察局第五分局報請台灣台中地方法院檢察署檢
　　察官偵查起訴。
    理　　  由
一、訊據被告己○○，坦承於前開時、地與彭暐哲共同竊取丁○○所有ＨＫＹ－四○三號重型機車一輛，並與彭暐哲共乘該
    竊得之重型機車，搶奪不詳姓名中年婦女所有皮包未得逞，
    逃至台中市○○○街二巷三一號前之死巷內，丟下該竊得之
    重型機車欲逃跑時，為駕駛自小客車緊追而至之戊○○攔阻
    等情，核與被害人丁○○於警訊、證人戊○○於偵查中及本
    院審理時指述此部分之情節相符，而被害人丁○○之供述與
    被告之供述相符，顯有可信之特別情況自得作為證據，並有
    鑰匙一支扣案及贓物認領保管收據、車輛車牌失竊作業－查
    獲車輛認可資料各一份附卷可稽。被告另雖否認準強盜犯行
    ，辯稱，當時彭暐哲將ＨＫＹ－四○三號重型機車騎入台中
    市○○○街二巷內，因係死巷，伊與彭暐哲往回跑，彭暐哲
    跑在前面，伊回頭即見戊○○拿一把武士刀與彭暐哲打起來
    ，伊跟過去，戊○○持武士刀要砍伊，伊才拿安全帽抵抗，
    彭暐哲跑到巷口，要伊去騎機車，伊不可能去騎，想逃跑時
    摔倒在地，即遭戊○○制伏，是戊○○先拿出武士刀云云。
    然查證人戊○○於警訊時已指稱，伊於九十三年十一月十一
    日十三時四十分許，駕車自台中市○○街往文心路方向行駛
    ，至漢口路等候紅燈時，從左後視鏡見二名男子在榮華路上
    拖行一徒步婦女皮包，該婦女堅持不放皮包，遭拖行約十公
    尺，該二名男子騎機車往漢口路方向逃逸，伊倒車追逐至柳
    陽西街二巷三一號前，該巷為死巷，該二男子丟下機車徒步
    找路要逃跑，伊正打開車門下車，其中一較瘦男子，即先以
    手撞擊車門，再與另一男子分持安全帽打伊頭部，造成伊雙
    腳及頭部受傷，打完後，該二男子欲牽車逃離現場，伊即拿
    出軍中紀念刀予以嚇阻，該二男子見伊下車，又跑來打伊，
    打鬥過程中，伊好像有以紀念刀刮傷較瘦男子，另一男子遭
    伊以刀柄敲一下壓制地上，伊不清楚該二男子如何行搶，只
    見該二男子強拉婦女皮包在地上拖行，倒在地上婦女神情驚
    慌大喊，拉著皮包不放，伊因要抓該二男子遭毆打，造成頭
    部流血及手腳瘀血等語；復於偵查中具結證稱，九十三年十
    一月十一日十三時四十分許，伊經過台中市○○路與榮華街
    口，自後視鏡見二男子搶奪一婦女皮包，後座男子將婦女拖
    行五至十公尺，伊倒車往漢口路方向追捕，該二男子騎至死
    巷，將機車丟在一旁，跑進一棟建築物，伊下車準備打電話
    報警，腳才跨出車門，該二男子即衝出來，其中一男子（彭
    暐哲）推伊車門，伊手、腳及頭被夾在中間，另一男子（被
    告）跟進，均拿安全帽打伊手、頭，伊有受傷，打完之後，
    伊聽到另一男子向被告說，再去騎車，被告即走回要騎機車
    ，伊拿出放在車內之紀念刀嚇阻，另一男子又跑回，夥同被
    告與伊發生扭打，伊只能擋住被告，被告遭伊壓倒在地，另
    一男子跑掉等語。於本院審理時結證稱，「當時我本來在等
    紅綠燈，看到被告與人共騎機車，被載者即被告搶婦女皮包
    ，而該婦女堅不放手而被被告所乘機車拖行，我便開車追趕
    該部機車，我報警並轉追到巷底後時，我要下車追捕被告等
    時，他們壓住我的車門，騎車者並持其安全帽打我，我下車
    是要追捕被告，而在庭被告見狀便持其安全帽打我的頭部，
    我共傷有四處，頭部有撕裂傷併有輕微腦震盪。我雖然頭部
    受傷而滿身是血，但我不想麻煩，便先作筆錄且未驗傷等語
    。前後供述大致相符，其受傷情形復與所指遭被告及彭暐哲
    當場施暴之情節無違，且證人即警員丙○○於本院審理時結
    證稱，被害人戊○○當時頭部受有被安全帽毆擊所受傷害流
    血，腳部有被被告用車子車門夾傷的瘀傷，又證人戊○○與
    被告及遭搶婦女並不相識，又係見義勇為追捕被告之人，因
    追捕被告所受傷害迄未提出告訴，衡情自無攀誣被告之可能
    ，所供應屬可信。次查刑法第三百二十九條所謂當場，不以
    實施竊盜或搶奪者尚未離去現場為限，即已離盜所而尚在他
    人跟蹤追躡中者，仍不失為當場。本件被告與彭暐哲共同搶
    奪不詳姓名中年婦女所有皮包未遂後逃逸，經證人戊○○駕
    駛自小客車緊隨在後予以追捕，追至台中市○○○街二巷三
    一號前之死巷內，二人為擺脫證人戊○○之攔阻追捕，先趁
    證人戊○○打開自小客車門欲下車時猛撞車門，又分持安全
    帽圍毆證人戊○○，亦有脫免逮捕之主觀意圖，及當場施以
    強暴之客觀行為，被告所辯無非飾卸之詞，不足採取，其犯
    行已堪認定。
二、核被告所為，係犯刑法第三百二十條第一項之竊盜罪及同法
    第三百二十九條、第三百二十八條第四項、第一項之準強盜
    未遂罪。被告與彭暐哲間，有犯意聯絡及行為分擔，為共同
    正犯。又所犯上開二罪間，有方法結果之牽連關係，應從一
    重之準強盜未遂罪處斷。再被告曾因毒品危害防制條例案件
    ，經法院判處有期徒刑十月，於九十三年五月二十一日縮短
    刑期執行完畢，有台灣高等法院被告全國前案紀錄表及出入
    監資料在卷足憑，五年以內再犯本件有期徒刑以上之罪，為
    累犯，應依刑法第四十七條規定加重其刑。又被告已實施搶
    奪行為之實行而不遂，其準強盜部分亦應論以未遂犯，依刑
    法第二十六條前段規定減輕其刑，並予先加後減。原審以被
    告罪證明確，適用刑法第二十八條、第三百二十條第一項、
    第三百二十九條、第三百二十八條第四項、第一項、第五十
    五條、第四十七條、第二十六條前段、第三十八條第一項第
    二款（漏引），罰金罰鍰提高標準條例第一條前段、第二條
    第一項。爰審酌被告已有違反麻醉藥品管理條例、動產擔保
    交易法、建築法、槍砲彈藥刀械管制條例、妨害自由、毒品
    危害防制條例等前科，仍不知悔改，又夥同彭暐哲竊取他人
    機車，搶奪路人皮包，並對追捕之戊○○當場施以強暴，非
    無惡性，及其犯罪動機、目的、手段、所生危害、犯罪後態
    度等一切情狀，量處有期徒刑二年八月。又以扣案之鑰匙一
    支，係共犯彭暐哲所有，供竊盜所用之物，應依刑法第三十
    八條第一項第二款宣告沒收。經核認事用法，並無違誤，被
    告上訴意旨否認犯有準強盜罪，為無理由，應予駁回。
據上論斷，應依刑事訴訟法第三百六十八條，判決如主文。
本案經檢察官甲○○到庭執行職務。
中　　華　　民　　國　　94　　年　　8 　　月　　17　　日
              刑事第二庭  審判長法　官　李　璋　鵬
              　　　　　　　　　法　官　蕭　錦　鍾
              　　　　　　　　　法　官　胡　森　田
上列正本證明與原本無異。
如不服本判決應於收受送達後十日內向本院提出上訴書狀，其未
敘述上訴之理由者並得於提起上訴後十日內向本院補提理由書（
均須按他造當事人之人數附繕本）。
                                書記官　林　振　甫
中　　華　　民　　國　　94　　年　　8 　　月　　18　　日
　　　　　　　　　　　　　　　　　　　　　　　　　　　Ｉ
